【裁判字號】    99,上訴,1817
【裁判日期】    990528
【裁判案由】    毒品危害防制條例
【裁判全文】
臺灣高等法院刑事判決                99年度上訴字第1817號
上  訴  人
即  被  告  甲○○
上列上訴人因違反毒品危害防制條例案件，不服臺灣板橋地方法
院99年度訴字第557號，中華民國99年3月31日第一審判決（起訴
案號：臺灣板橋地方法院檢察署99年度毒偵字第628號），提起上
訴，本院判決如下：
    主  文
上訴駁回。
    理  由
一、依刑事訴訟法第350條、第361條、第362條、第367條規定，
    不服地方法院之第一審判決而上訴者，須提出上訴書狀，並
    應敘述具體理由，為上訴必備之程式；其所提出之書狀未敘
    述上訴理由，或僅曾以言詞陳述上訴理由者，均應於上訴期
    間屆滿後20日內補提理由書於第一審法院。第一審法院經形
    式審查，認逾期未補提上訴理由者，應定期間先命補正；逾
    期未補正者，為上訴不合法律上之程式，應以裁定駁回。倘
    已提出上訴理由，但所提非屬具體理由者，則由第二審法院
    以上訴不合法律上之程式，判決駁回。而所謂具體理由，必
    係依據卷內既有訴訟資料或提出新事證，指摘或表明第一審
    判決有何採證認事、用法或量刑等足以影響判決本旨之不當
    或違法，而構成應予撤銷之具體事由，始克當之（例如：依
    憑證據法則具體指出所採證據何以不具證據能力，或依憑卷
    證資料，明確指出所為證據證明力之判斷如何違背經驗、論
    理法則）；倘僅泛言原判決認定事實錯誤、違背法令、量刑
    失之過重或輕縱，而未依上揭意旨指出具體事由，或形式上
    雖已指出具體事由，然該事由縱使屬實，亦不足以認為原判
    決有何不當或違法者（例如：對不具有調查必要性之證據，
    法院未依聲請調查亦未說明理由，或援用證據不當，但除去
    該證據仍應為同一事實之認定），皆難謂係具體理由，俾與
    第二審上訴制度旨在請求第二審法院撤銷、變更第一審不當
    或違法之判決，以實現個案救濟之立法目的相契合，並節制
    濫行上訴，最高法院97年度台上字第892號判決意旨參照。
二、本件上訴人即被告甲○○不服原審判決，於民國99年4月20日
    具狀提起第二審上訴，惟其僅於上訴狀中載明不服原判決，
    於法定期間內提起上訴云云，並未敘述上訴之具體理由，嗣
    被告於99年4月28日補提上訴理由狀，該補充理由略稱：(一)
    被告最後一件施用毒品經原法院90年度訴字第925號判處有
    期徒刑8月確定，執行完畢至本案，期間長達8年之久未有再
    犯，應可認有遮斷效，且毒品危害防制條例93年1月9日修法
    施行，按法律不溯及既往原則，應視同修法前所犯不予論究
    ，將本案論以初犯。(二)原審宣告有期徒刑6月部分未諭知易
    科罰金折算標準，顯有違誤。(三)被告當時因心情低潮意志薄
    弱，參與友人施用毒品，如今深感後悔，請求准予易科之刑
    云云。經查：(一)按毒品危害防制條例於92年7月9日修正公布
    ，自93年1月9日施行，其中第20條、第23條將施用毒品之刑
    事處遇程序，區分為「初犯」、「5年內再犯」及「5年後再
    犯」，依其立法理由之說明：「初犯」，經觀察、勒戒或強
    制戒治後，應為不起訴處分或不付審理之裁定；經觀察、勒
    戒或強制戒治執行完畢釋放後，「5年內再犯」者，因其再
    犯率甚高，原實施之觀察、勒戒及強制戒治既已無法收其實
    效，爰依法追訴或裁定交付審理，至於經觀察、勒戒或強制
    戒治執行完畢釋放後，「5年後再犯」者，前所實施之觀察
    、勒戒或強制戒治已足以遮斷其施用毒品之毒癮，為期自新
    及協助其斷除毒癮，仍適用「初犯」之規定，先經觀察、勒
    戒或強制戒治之程序，從而，僅限於「初犯」及「5年後再
    犯」2種情形，始應先經觀察、勒戒或強制戒治程序，倘被
    告於5年內已再犯，經依法追訴處罰，縱其第3次（或第3次
    以上）再度施用毒品之時間，在初犯經觀察、勒戒或強制戒
    治執行完畢釋放5年以後，已不合於「5年後再犯」之規定，
    且因已於「5年內再犯」，顯見其再犯率甚高，原實施觀察
    、勒戒或強制戒治，已無法收其實效，應依該條例第10條處
    罰（最高法院95年度第7次、97年度第5次刑事庭會議決議可
    資參照）。本件被告前經觀察勒戒執行完畢後5年內，復有
    施用第一級、第二級毒品而經判處徒刑確定，有本院被告前
    案紀錄表1份在卷可憑，是其本件施用第一、二級毒品犯行
    ，依前揭最高法院決議，自不適用「5年後再犯」之規定，
    被告上訴意旨所稱應適用初犯規定云云，顯屬對法律規定有
    所誤解，為無可採。(二)次按數罪併罰中之一罪，依刑法規定
    得易科罰金，若因與不得易科之他罪併合處罰結果而不得易
    科罰金時，原可易科部分所處之刑，自亦毋庸為易科罰金折
    算標準之記載（參照司法院釋字第144號解釋）。本件被告
    施用第一級毒品部分經原審判處有期徒刑8月，即不得易科
    罰金，縱施用第二級毒品部分判處有期徒刑6月，為得易科
    罰金之罪，然因此部分與不得易科罰金之施用第一級毒品罪
    併合處罰，此部分自毋庸另為易科罰金折算標準之記載，故
    被告執此指摘原判決不當，即無足取。(三)至被告請求從輕量
    以得易科之刑部分，係就原審法院適法範圍裁量權而為爭執
    ，惟刑之量定乃事實審法院之職權，原審既已就被告犯罪之
    各種情狀加以審酌，並在法定刑範圍量處，亦難指有量刑過
    重之失衡。是被告並未依據卷內既有訴訟資料，具體指出或
    表明原判決有何採證、認事、用法等足以影響判決本旨之不
    當或違法之理由，揆諸上開說明，被告之上訴自屬不合法律
    上之程式，應予駁回，並不經言詞辯論為之。
三、應依刑事訴訟法第367條前段、第372條，判決如主文。
中    華    民    國    99    年    5     月    28    日
                  刑事第十五庭審判長法  官  吳昭瑩
                                    法  官  賴邦元
                                    法  官  蘇隆惠
以上正本證明與原本無異。
施用第一級毒品部分如不服本判決，應於收受送達後10日內向本
院提出上訴書狀，其未敘述上訴之理由者並得於提起上訴後10日
內向本院補提理由書（均須按他造當事人之人數附繕本）「切勿
逕送上級法院」。
其餘不得上訴。
                                    書記官  楊妙恩
中    華    民    國    99    年    5     月    28    日

司法院資訊處製作；財團法人民間司法改革基金會備份。
